臺灣宜蘭地方法院刑事判決　　　　　　　96年度簡上字第16號
上　訴　人　臺灣宜蘭地方法院檢察署檢察官
被　　　告　甲○○
上列上訴人因被告家暴傷害案件，不服本院羅東簡易庭96年度羅
簡字第9號中華民國96年3月28日第一審簡易判決（聲請案號：臺
灣宜蘭地方法院檢察署95年度偵字第4449號），提起上訴，本院
管轄之第二審合議庭判決如下：
    主  文
原判決撤銷。
甲○○傷害人之身體，處拘役參拾日，如易科罰金，以新臺幣壹
仟元折算壹日，減為拘役拾伍日，如易科罰金，以新臺幣壹仟元
折算壹日。
    事實及理由
一、構成犯罪事實：
    甲○○與乙○○係兄妺關係，2人間具有家庭暴力防治法第3
    條第4款所定之家庭成員關係，2人平日感情不睦，均為臺灣
    宜蘭地方法院檢察署95年度核交字第222號竊佔案件之被告
    ，於民國95年8月1日11時30分許，在該署第5偵查庭應訊時
    ，甲○○因不滿乙○○應訊時所為陳述，竟基於傷害人身體
    之犯意，以右拳毆打乙○○頭部，致乙○○受有頭部挫傷併
    輕度腦震盪之傷害。
二、認定犯罪事實所憑之證據及理由：
（一）訊據被告甲○○固坦承伊與乙○○為兄妹關係，並於95年
      8月1日11時30分許，在臺灣宜蘭地方法院檢察署第5偵查
      庭應訊時，伊因不滿乙○○所為陳述，而有毆打乙○○之
      事實（見本院卷第22頁）。惟被告矢口否認有何傷害之犯
      行，辯稱：伊只有打乙○○一巴掌，乙○○不會受有頭部
      挫傷併輕度腦震盪之傷害等語。
（二）本院之判斷：
   1、證人乙○○於95年8月1日偵查中證述：「甲○○站在我後
      面，檢察事務官在問我話時，我講的內容對他不利，他就
      以拳頭打我右頭部一下，他是很用力打我，害我半倒，法
      警扶住我，…我現在頭暈暈的，有想吐的現象。」等語（
      見他字卷第3頁）。佐以證人鄭裕隆於95年11月3日偵查中
      證述：「我現任職臺灣宜蘭地方法院檢察署法警，95年8
      月1日11時許，甲○○與乙○○在臺灣宜蘭地方法院檢察
      署開庭是由我站庭。當時是因為乙○○主動承認向農田水
      利會檢舉甲○○等人竊佔農田水利會土地，在庭訊中，甲
      ○○剛好站在乙○○後面，甲○○聽到乙○○所述後極為
      不滿，就從乙○○背後以拳頭揮拳攻擊乙○○頭部後方，
      我馬上上前加以制止隔離。」等語（見交查卷第6頁）。
      且經臺灣宜蘭地方法院檢察署檢察事務官勘驗該署95年度
      核交字第222號竊佔案件開庭錄影光碟，勘驗結果為：「
      乙○○陳述…有見甲○○右手進入錄影畫面，有揮手動作
      ，現場全部當事人即轉身過去說『怎麼可以打人』，此時
      法警也立刻上前制止，…乙○○則表示被打頭暈。」，此
      有勘驗筆錄1份在卷足憑（見交查卷第8頁）。再參以被告
      甲○○於95年10月24日檢察事務官詢問時亦供承：「我的
      確有用拳頭打她，因為當時我很生氣，她說我與我哥倪益
      萬打水利會的人，我就打她。」等語（見交查卷第4頁至
      第5頁）。可證於95年8月1日11時30許，在臺灣宜蘭地方
      法院檢察署第5偵查庭應訊時，被告確有因不滿乙○○應
      訊時所為陳述，而以右拳毆打乙○○頭部之事實。被告仍
      辯稱僅係打乙○○一巴掌等語，自不足採。
   2、且依上開證人乙○○證詞及勘驗筆錄，顯示乙○○遭被告
      以右拳毆打頭部後，有頭暈現象。又乙○○於95年8月1日
      15時15分許，至行政院衛生署宜蘭醫院就診，經醫師診斷
      其受有頭部挫傷併輕度腦震盪之傷害，此有該院診斷證明
      書1紙、該院96年5月30日96宜醫歷字第09600003235號函
      附病患就醫摘要回覆單、病歷1份在卷可參（見他卷第5頁
      、本院卷第28頁至第31頁）。而所謂腦震盪係指頭部受外
      力打擊後的短暫性腦功能障礙，是頭部外傷中最輕的腦損
      傷。腦震盪有很多非特定症狀，像頭痛、噁心、頭暈、健
      忘、焦慮、躁動、記憶力不好、失眠、沮喪及注意力不集
      中等。任何頭部撞擊都能導致腦震盪。診斷腦震盪通常是
      直接的，如果撞擊頭部將人擊倒或使人發昏，人就有腦震
      盪等語，此有行政院衛生署宜蘭醫院96年6月15日96宜醫
      歷字第09600003835號函附腦震盪定義、症狀、診斷之說
      明1份在卷足憑（見本院卷第38頁至第44頁）。又挫傷係
      因鈍力對軟組織的強力撞擊而引起的組織傷害。再參以證
      人乙○○上開證詞及被告前所供承，可知被告係因氣憤始
      用力出拳毆打乙○○頭部，復佐以上開診斷證明書、函附
      病歷資料及說明，可證被告於上開時、地，以右拳毆打證
      人乙○○頭部，確造成乙○○受有頭部挫傷併輕度腦震盪
      之傷害。被告仍辯稱乙○○未受有任何傷害等語，自不足
      採。
   3、從而，被告於上開時、地，基於傷害人身體之犯意，以右
      拳毆打乙○○頭部，致乙○○受有頭部挫傷併輕度腦震盪
      傷害之事實，事證明確，犯行堪以認定。
   4、至於被告聲請傳喚證人陳威廷，待證乙○○有無受有頭部
      挫傷併輕度腦震盪傷害之事實，惟本院認本件事證已臻明
      確，無再調查之必要，爰依刑事訴訟法第163條之2第2項
      第3款規定，裁定駁回被告上開聲請。
三、撤銷改判之理由：
    按中華民國96年罪犯減刑條例自96年7月16日施行，本件被
    告犯罪之時間，係在96年4月24日以前，所犯符合該減刑條
    例第2條第1項第3款所定之減刑要件，應減其刑期二分之一
    。故檢察官以原審量刑過輕為由，提起上訴，雖顯無理由，
    惟原審未及適用該減刑條例，在法律適用上容有未洽，無法
    維持，應予撤銷改判。
四、論罪科刑之理由：
（一）被告甲○○所為，係犯刑法第277條第1項之傷害罪。又被
      告為乙○○之兄，為家庭暴力防治法第3條第4款之家庭成
      員關係，竟對乙○○實施身體上不法侵害行為，亦成立家
      庭暴力防治法第2條第2項之家庭暴力罪。
（二）審酌被告有妨害公務、傷害之犯罪前科，此有臺灣高等法
      院被告前案紀錄表1份在卷可參，素行尚非相當良好，且
      被告為告訴人乙○○之兄，竟不知與乙○○和睦相處，僅
      因不滿乙○○於偵查中所為陳述，即以拳頭相向，助長社
      會暴戾之氣，造成乙○○身體及精神均受到傷害，且迄今
      未能賠償乙○○所受損害，復於犯罪後仍飾詞否認部分犯
      行，態度不佳等一切情狀，量處如主文第二項所示之刑，
      並諭知易科罰金之折算標準。又被告犯罪之時間，係在96
      年4月24日以前，所犯符合中華民國96年罪犯減刑條例第2
      條第1項第3款所定之減刑要件，應減其刑期二分之一，故
      減為拘役15日，並依該減刑條例第9條，併諭知易科罰金
      之折算標準。
五、適用之法律：
（一）程序法方面：刑事訴訟法第455條之1第3項、第369條第1
      項前段、第364條、第299條第1項前段。
（二）實體法方面：刑法第277條第1項、第41條第1項前段，刑
      法施行法第1條之1，中華民國96年罪犯減刑條例第2條第1
      項第3款、第7條、第9條。
本案經檢察官沈念祖到庭執行職務。
中　　華　　民　　國　　96　　年　　7　　月　　24　　日
                  刑事第四庭    審判長法  官  謝佩玲
                                      法  官  辜漢忠
                                      法  官  蘇錦秀
以上正本證明與原本無異。
不得上訴。
                                      書記官  葉瑩庭
中　　華　　民　　國　　96　　年　　7　　月　　24　　日
附錄本案論罪科刑法條：
★刑法第277條：
傷害人之身體或健康者，處3年以下有期徒刑、拘役或1,000元以
下罰金。
